【裁判字號】    97,交聲,2312
【裁判日期】    971028
【裁判案由】    違反道路交通管理處罰條例聲明異議
【裁判全文】
臺灣臺北地方法院交通事件裁定        97年度交聲字第2312號
原處分機關  臺北市交通事件裁決所
異  議  人  甲○○
即受處分人
上列異議人即受處分人因違反道路交通管理處罰條例案件，對於
臺北市交通事件裁決所中華民國97年9 月3 日所為之處分（原處
分：北市裁罰字第裁00-000000000號），聲明異議，本院裁定如
下：
    主  文
異議駁回。
    理  由
一、異議意旨略以：異議人即受處分人甲○○為參加道路交通安
    全講習，特於民國97年5 月26日講習日當天向任職之關稅總
    局請假一天，且於上課時在臺北市○○路300 號門口即上課
    地點被交通警察開了1 張違規停車的罰單，這些都能證明本
    人確有參加講習。而且當天上課至11點半左右，上課人員並
    未說要點名，故於下課後即自行離去。異議人收到處罰異議
    人無正當理由不依規定接受道路交通安全講習之裁決書，心
    中實感不平，根本與事實不符。茲附上罰單及上課教材各1
    份，請求撤銷原處分云云。
二、按汽車駕駛人有第1 項各款、第2 項情形之一或本條例其他
    條款明定應接受道路交通安全講習者，無正當理由，不依規
    定接受道路交通安全講習者，處新臺幣1,800 元罰鍰。經再
    通知依限參加講習，逾期6 個月以上仍不參加者，吊扣其駕
    駛執照6 個月，道路交通安全規則第24條第3 項定有明文。
三、經查：
  (一)本件異議人即受處分人經通知於97年5 月26日上午接受道路
    交通安全講習課程，異議人於97年5 月26日簽名報到，惟嗣
    後點名未到，因認講習未完成，而由臺北市政府交通局依道
    路交通管理處罰條例第24條第3 項前段舉發，臺北市交通事
    件裁決所因而依同條例第24條第3 項裁處異議人罰鍰新臺幣
    （下同）1,800 元，並應參加道路交通安全講習，有臺北市
    監理處97年8 月27日北市監駕字第09762080600 號函暨臺北
    市道路交通安全定期講習一般機車A 班教學日誌、臺北市政
    府交通局北市交監字第203017358 號舉發違反道路交通管理
    事件通知單、臺北市交通事件裁決所97年9 月3 日北市裁罰
    字第裁00-00000 0000 號違反道路交通管理事件裁決書各1
    份在卷可證。
  (二)異議人固辯稱其於97年5 月6 日報到後有全程上完道路交通
    安全講習課程，工作人員並沒有告知要點名，故其於同日11
    時30分下課後即行離去云云，惟經本院訊問證人即臺北市汽
    車駕駛訓練中心教務組技術員蔡文賢關於辦理本件講習課程
    報到、點名之經過，證人蔡文賢結證稱：講習人員報到進入
    教室後，講習開始前10分鐘，我們會說明當日講習的程序、
    時間，上課時間從9 點到12點，共3 節課，1 節課50分鐘。
    我們在上課前10分鐘會說明如果點名不到，就當作講習沒有
    到。我們點名是進入教室唱號，點名的時間不定時。為了慎
    重起見，如果點名不到，隔一下子我們還會到附近繞一下將
    逗留在外面的人請進教室，並進入教室喊他們的號碼，講習
    結束後，我們會有考試測驗，如果點名點不到，我們還會翻
    閱他們的考試卷，以確認他們是否沒有到。當天的第3 節課
    是我先放15分鐘影片，再做問卷調查、測驗，約在11時50分
    左右下課，不可能在11時30分下課。下課時我告訴他們將學
    員證與測驗卷拿到前面講台繳回。我們要確認學員有無上完
    課，還會參考學員證是否有繳回等語。是證人蔡文賢於認定
    異議人是否有將課程上完一情，除不定時點名外，尚會參考
    異議人是否有做測驗卷、是否將學員證繳回等節，應屬實情
    。惟異議人於97年5 月26日11時15分時點名未到，此有臺北
    市道路交通安全定期講習一般機車A 班教學日誌存卷可憑；
    再觀諸上開教學日誌中第3 堂電化教學、問卷調查及測驗課
    係排定自11時10分開始至12時結束，且證人蔡文賢亦證稱當
    日係11時50分左右下課，是異議人自不可能於11時30分許下
    課離去；復參以異議人之學員證並未於上完課後繳回，此經
    異議人提出附於本院卷內可查，異議人如確實上完表定課程
    並於課程之最後填寫測驗卷，應已依蔡文賢之指示於離去時
    將學員證連同測驗卷繳回，自不可能保存該學員證，足見異
    議人雖於講習當日報到後並未上完講習課程，以致點名時、
    測驗時均未在場至明，異議人上開所辯，尚不足採。
三、綜上所述，異議人確有汽車駕駛人無正當理由不依規定接受
    道路交通安全講習之違規行為，從而原處分機關依道路交通
    管理處罰條例第24條第3 項規定，裁處異議人罰鍰1,800 元
    ，並應參加道路交通安全講習，並無不當，本件異議為無理
    由，應予駁回。
四、據上論斷，應依道路交通案件處理辦法第19條，裁定如主文
    。
中    華    民    國    97    年    10    月    28    日
                              交通法庭法  官  林芳華
以上正本證明與原本無異
如不服本裁定應於送達後5日內向本院提出抗告狀
                                書記官  林鈴芬
中    華    民    國    97    年    10    月    28    日


司法院資訊處製作；財團法人民間司法改革基金會備份。
